【裁判字號】    90,訴緝,17
【裁判日期】    900312
【裁判案由】    偽造有價證券等
【裁判全文】
臺灣板橋地方法院刑事判決                            九十年度訴緝字第一七號
    公  訴  人  臺灣板橋地方法院檢察署檢察官
    被      告  乙○○
    指定辯護人  甲○
右列被告因偽造有價證券等案件，經檢察官提起公訴（八十八年度偵字第二九八九三
號）及移送併案（八十九年度偵字第一九五號）審理，甲○判決如左：
    主  文
乙○○意圖供行使之用，而偽造有價證券，處有期徒刑貳年。緩刑伍年。如附表編號
(一)(二)偽造之支票貳紙、偽造之「丙○○」印章壹枚，均沒收。
    事  實
一、乙○○於民國（下同）八十八年八月十五日（起訴書略載為某日）下午，在台北
    縣三峽鎮○○路七十四號三樓友人丙○○住處，拾獲其所遺失之付款人為：世華
    聯合商業銀行中和分行，帳號為：0000000號、票號為：ＷＣ00000
    00號及ＷＣ0000000號之空白支票兩紙（起訴書略載為票號為：ＷＣ0
    000000號及另紙票號不詳之空白支票兩紙，上開二紙支票丙○○已於八十
    八年一月二十九日申報遺失止付），竟意圖為自己不法所有，侵占入己而據為己
    有，復意圖供行使之用，旋於翌日即同年月十六日（起訴書誤載為當日）上午十
    時許，在台北縣三峽鎮○○路某刻印店，以新台幣（下同）三十元之代價，委請
    不知情之某成年人偽刻丙○○之印章一枚，於同年月十九日，在上址丙○○住處
    （起訴書誤載為被告台北縣淡水鎮居處），持其前所偽刻之丙○○之印章，接續
    (一)、加蓋於上開票號為：ＷＣ0000000號支票之發票人欄，並填載發票日
    為八十八年九月十五日、面額為三萬五千元等字樣，再加蓋丙○○之印章於金額
    上，而偽造發票人為丙○○、付款人為世華聯合商業銀行中和分行、支票號碼Ｗ
    Ｃ0000000號、票載發票日為八十八年九月十五日、面額三萬五千元之支
    票一紙（詳如附表編號(一)所示），(二)、加蓋於上開票號為：ＷＣ0000000
    號支票之發票人欄，並填載發票日為八十八年九月二十日、面額為三萬五千元等
    字樣，再加蓋丙○○之印章於金額上，而偽造發票人為丙○○、付款人為世華聯
    合商業銀行中和分行、支票號碼ＷＣ0000000號、票載發票日為八十八年
    九月二十日、面額三萬五千元之支票一紙（詳如附表(二)所示）後，而先後於(1)八
    十八年八月二十日，持如附表編號(一)所示偽造之支票，至台北縣板橋市○○街八
    十四巷二號二樓何玉治住處，交付該紙偽造之支票予何玉治，用以清償積欠之何
    玉治債務，(2)八十九年九月初某日，委由不知情且成年之女同事王麗敏，持如附
    表編號(二)所示偽造之支票，至台北縣五股鄉○○路○段三十二巷十五號林姿容住
    處，交付該紙偽造之支票予林姿容，用以清償積欠之林姿容債務。而行使之。嗣
    何玉治於八十八年九月十五日十五時二十分許持上開如附表編號(一)所示偽造之支
    票，林姿容八十九年九月二十日持如附表編號(二)所示偽造之支票，先後向台北縣
    板橋市○○路世華商業銀行提示，始獲悉該等支票業已掛失止付，而得知上情。
二、案經臺北縣警察局板橋分局報請臺灣板橋地方法院檢察署檢察官偵查起訴及移送
    併案審理。
    理  由
一、右揭事實，迭據被告乙○○於警訊及偵審中坦承不諱，核與被害人丙○○及證人
    何玉治、林姿容所指證之述情節相符，復有前開偽造支票及退票理由單、掛失止
    付票據提示人資料查報表、票據掛失止付通知書、遺失票據申報書等件均影本在
    卷可稽。事證明確，被告犯行堪予認定。
二、核被告乙○○所為，係犯刑法第三百三十七條侵占遺失物罪及同法第二百零一條
    第一項偽造有價證券罪。其利用某刻印店之成年人偽造「丙○○」印章、偽造「
    丙○○」印文之行為，係偽造有價證券之部分行為，又其二次行使偽造有價證券
    之輕度行為，應為其偽造有價證券之重度行為所吸收，均不另論罪。又被告行使
    偽造有價證券，係為清償何玉治、林姿容之舊欠，非為用以取得票面價值之對價
    ，亦無另一借款行為，故不另論詐欺罪，併此敘明。其所犯上開侵占罪、偽造有
    價證券罪二罪，具有方法結果之牽連關係，為牽連犯，應從一重之刑法第二百零
    一條第一項偽造有價證券罪處斷。再被告乙○○因債權人何玉治、林姿容催討欠
    款，一時情急失慮，誤罹重典，被告犯罪情節尚非不可憫恕，甲○認即予宣告法
    定最低刑猶屬過苛，爰依刑法第五十九條之規定，酌量減輕其刑。爰審酌被告之
    品行、犯罪之動機、目的、手段、與被害人丙○○係朋友關係，偽造二張支票之
    金額均僅三萬五千元，所生之危害非鉅及犯後坦承犯行之態度，量處如主文所示
    之刑，以示懲儆。又被告前未曾受有期徒刑以上刑之宣告，因一時失慮，偶罹刑
    典，事後已坦承犯行，深具悔意，經此刑之偵審程序及刑之宣告後，應知警惕而
    無再犯之虞，甲○因認暫不執行其刑為當，予以宣告緩刑五年，用啟自新。
三、如附表編號(一)、(二)所示偽造之支票二紙，應依刑法第二百零五條之規定宣告沒收
    ；另偽造之「丙○○」印章一枚，雖未扣案，亦無證據明業已滅失，應依刑法第
    二百十九條之規定，宣告沒收。
四、移送併案（臺灣板橋地方法院檢察署八十九年度偵字第一九五號）部分，與前揭
    被告侵占票號為：ＷＣ0000000號空白支票（起訴書略載為：另紙票號不
    詳之空白支票），嗣並偽造、行使之事實相同，併此敘明。
據上論斷，依刑事訴訟法第二百九十九條第一項前段，刑法第二百零一條第一項、第
三百三十七條、第五十五條、第二百零五條、第二百十九條、第五十九條、第七十四
條第一款，罰金罰鍰提高標準條例第一條前段，判決如主文。
本案經檢察官楊仲農到庭執行職務。
中      華      民      國      九十      年      三      月    十二    日
                                      臺灣板橋地方法院刑事第四庭
                                          法  官  劉  大  衛
右正本證明與原本無異。
如不服本判決，應於判決送達後十日內向甲○提出上訴狀
                                          書記官  蕭  興  南
中      華      民      國      九十      年      三      月    二十    日
附錄本案論罪科刑法條全文：
刑法第二百零一條
意圖供行使之用，而偽造、變造公債票，公司股票或其他有價證券者，處三年以上十
年以下有期徒刑，得併三千元以下罰金。
行使偽造、變造之公債票、公司股票或其他有價證券或意圖供行使之用收集或交付於
人者，處一年以上七年以下有期徒刑，得併科三千元以下罰金。
刑法第三百三十七條
意圖為自己或第三人不法之所有，而侵占遺失物、漂流物或其他離本人所持有之物者
，處五百元以下罰金。
附表：
編號(一)：偽造之發票人為丙○○、付款人為世華聯合商業銀行中和分行、支票號碼Ｗ
        Ｃ0000000號、票載日期八十八年九月十五日、面額新臺幣三萬五千
        元之支票一紙
編號(二)：偽造之發票人為丙○○、付款人為世華聯合商業銀行中和分行、支票號碼Ｗ
        Ｃ0000000號、票載日期八十八年九月二十日、面額新臺幣三萬五千
        元之支票一紙


司法院資訊處製作；財團法人民間司法改革基金會備份。
